【裁判字號】    88,上訴,2708
【裁判日期】    890229
【裁判案由】    傷害致死
【裁判全文】
臺灣高等法院臺中分院刑事判決                  八十八年度上訴字第二七八號
    上  訴  人
    即  被  告  甲○○
    選任辯護人  陳聰能
右上訴人因傷害致死案件，不服臺灣彰化地方法院八十七年度重訴字第一０號中華民
國八十八年九月九日第一審判決（起訴案號：臺灣彰化地方法院檢察署八十七年度偵
字第八六二五號），提起上訴，本院判決如左：
    主  文
原判決撤銷。
甲○○傷害人之身體，因而致人於死，處有期徒刑參年陸月。
扣案之鐵製手電筒壹支沒收。
    事  實
一、甲○○與莊秀盞原為夫妻關係，因莊秀盞沈迷六合彩賭博，而積欠巨額債務，莊
    秀盞為免拖累家人，於民國（下同）八十七年九月七日與甲○○協議離婚，惟仍
    與甲○○同住在彰化縣彰化市○○路○段一三四巷七號，同年月九日凌晨五時許
    ，在上址二樓莊秀盞要求甲○○提供所住房地讓其辦理抵押借款以清償賭債，甲
    ○○因莊秀盞簽賭六合彩而輸光家中所有現金，多年之辛苦工作僅剩所住之房子
    而不從，二人遂起爭執，莊秀盞竟憤而揚稱：如果不答應，要讓沈家家破人亡，
    並隨手拿起甲○○所獲贈置於臥室內之鐵製手電筒毆打甲○○，甲○○聞言勃然
    大怒，隨手將鐵製手電筒搶過來，甲○○雖預見以該鐵製手電筒對莊秀盞之頭部
    及身體其餘部位毆打，有可能因頭部外傷引起顱內出血或其他內臟器官出血而生
    死亡之結果，在盛怒之下，仍基於傷害之故意，持該鐵製手電筒朝莊秀盞之頭部
    、身體等處一陣亂打，致其受有頭部外傷併顱骨骨折、右手掌第三、四指骨折、
    左手掌第二指骨折之傷害，嗣因聽到女兒喊叫聲而罷手，隨即電洽其弟沈水吉前
    來幫忙，將莊秀盞送至醫院，甲○○則於偵查犯罪之機關尚未發覺該犯罪前，主
    動至彰化縣警察局彰化分局和泰派出所向警員申告其犯罪事實，而自願接受裁判
    ，惟莊秀盞經送醫急救後，延至同年月十二日凌晨二時三十五分許，因顱內出血
    併顱骨骨折不治死亡。
二、案經甲○○向彰化縣警察局彰化分局自首後，報請臺灣彰化地方法院檢察署檢察
    官偵查起訴。
    理  由
一、右揭事實迭據上訴人即被告甲○○（以下稱被告）於警訊、偵查中及審判時坦承
    不諱，核與證人沈昭玲、沈玉華、沈春金即被告之子女等人證述之情節相符，復
    據據證人即彰化縣警察局彰化分局和泰派出所警員游永和到庭結證明確，而被害
    人莊秀盞因遭被告毆打，致顱內出血併顱骨骨折死亡，業經臺灣彰化地方法院檢
    察署檢察官督同法醫及檢驗員相驗屬實，製有相驗屍體證明書、驗斷書、解剖紀
    錄及照片等在卷可稽，此外，復有扣案之鐵製手電筒可證。又頭胸部係人體之要
    害，如不斷對人之頭部以重物如鐵製手電筒用力毆打，足以致該人因頭部外傷引
    起顱內出血死亡，此為一般人通常上所得預見，被告在盛怒之下，不斷用力以鐵
    製手電筒毆打被害人莊秀盞之傷害行為，會因頭部外傷引起顱內出血而生死亡之
    結果，在通常客觀觀念上自為被告所能預見，而被告之傷害行為與被害人莊秀盞
    之死亡間具有相當因果關係，已如前述，被告之傷害致死事證，已臻明確，其犯
    行堪以認定。
二、核被告所為，係犯刑法第二百七十七條第二項前段之傷害致死罪。公訴人認被告
    涉犯殺人罪嫌，無非以行兇之手電筒係屬大型鐵製品，行兇之際下手甚重，致被
    害人受有頭部顱內出血及其他部位十餘處之大小裂傷為由。惟查，被告堅決否認
    有何殺人之故意，辯稱：伊因生氣失去理智，才會將手電筒搶來後朝被害人猛打
    ，並非有意殺害被害人等語。經查，證人李桂枝、謝陳梅雀及王政士即被告之鄰
    居於警訊時均證稱：被告夫妻感情很好，未曾見過他們吵架，被告所賺之錢也都
    拿給莊秀盞管理等語，有警訊筆錄在卷可參。又證人沈昭玲、沈玉華、沈春金於
    原審法院審理時均到庭證稱：父母感情很好等語，沈玉華並證稱：母親於案發前
    一晚十點多，有跟我說要讓我們家庭很難看等語；而沈昭玲亦證稱：母親自八十
    七年八月三十一日後每天晚上在家哭鬧，致全家不得安寧等語，足見被告係因不
    堪被害人多日之吵鬧，案發時又聽到被害人之言語刺激，才會憤而持手電筒，朝
    被害人身體各處毆打。且被告向派出所自首時亦表示：因一時衝動才將她（指被
    害人）傷害，希望她早日康復，有警訊筆錄在卷可稽，益徵被告主觀上並無殺人
    之故意，尚難僅因被告毆打被害人致死之客觀事實，遽認其毆打之時即有殺人之
    故意，起訴法條應予變更。又被告於犯罪未被發覺前，主動向偵查犯罪之警察機
    關申告犯罪事實，自願接受裁判，業據證人游永和到庭結證明確，復有警訊筆錄
    在卷可憑，被告合於自首之規定，應依刑法第六十二條前段之規定減輕其刑。原
    審予以論罪科刑，固非無見。惟按加重結果犯，以行為人對於加重結果之發生有
    預見之可能，能預見而不預見者為要件，刑法第二百七十七條第二項前段之傷害
    人之身體因而致人於死罪，須以客觀上行為人能預見其死亡結果之發生為要件，
    此項構成犯罪之事實，不但須於事實欄明確認定，且應於理由欄內說明其所憑之
    證據及認定之理由，然原判決於事實欄及理由欄均未明白認定及說明被告為傷害
    行為時，在客觀上對於引起被害人莊秀盞死亡之結果，是否能預見而不預見，自
    有未洽。被告上訴意旨，並不否認犯罪，而要求予以自新之機會，空言指摘原判
    決不當，固無可取，但原判決既有前述可議之處，此部分即屬無可維持，應由本
    院撤銷改判。爰審酌被告犯罪之動機、犯罪時所受之刺激、犯罪所生之危害與被
    害人之關係及犯後坦承犯行等一切情狀，仍從輕量處如主文第二項所示之刑。至
    於辯護人稱因被害人莊秀盞簽賭已輸光家中現款，復要求提供所住房屋抵押借款
    以清償賭債未果，竟揚言要讓家庭家破人亡，並持鐵製手電筒毆打被告，被告因
    出手過重，致莊秀盞死亡，被告亦因而因此家庭破碎，被告所為在客觀上顯足以
    引起一般人之同情，應有刑法第五十九條酌量減輕其刑之適用，並請求傳喚證人
即里長黃澄渺以資證明云云。惟查刑法第五十九條之酌量減輕其刑，必須犯罪另
    有特殊之原因與環境等等，在客觀上足以引起一般同情，認為即予宣告法定低度
    刑期尤嫌過重者，始有其適用，最高法院四十五年度台上字第一一六五號判例闡
    述甚詳。本件被告既已奪得被害人莊秀盞手持之鐵製手電筒，當無立即之危害可
    言，衡情被告大可對之曉以大義，勸其勿沉迷賭博，即使等而下之，施以辱罵，
    應為一般人所能接受，要無即因此反以該鐵製手電筒毆擊被害人致死之理，為求
    遏止社會近來殘暴之風，被告所為殊無堪資憫恕可言。辯護人上開所述僅係法院
    依據刑法第五十七條對被告量刑之參考，此點辯護人尚有誤會，因此其聲請傳喚
    證人黃澄渺，應無必要，併此敘明。又扣案之鐵製手電筒一支，為被告所有供犯
    罪所用之物，業據被告供明，應依刑法第三十八條第一項第二款，併予宣告沒收
    。
三、據上論結，應依刑事訴訟法第三百六十九條第一項前段、第三百六十四條、第二
    百九十九條第一項前段、第三百條，刑法第二百七十七條第二項前段、第六十二
    條前段、第三十八條第一項第二款，判決如主文。
本案經檢察官陳銘章到庭執行職務。
中      華      民國    八十九    年      二      月    二十九    日
                                  臺灣高等法院臺中分院刑事第十庭
                                        審判長法  官  黃  永  泉
                                              法  官  蔡  名  曜
                                              法  官  蕭  廣  政
右正本證明與原本無異。
如不服本判決應於收受送達後十日內向本院提出上訴書狀，其未述上訴之理由者並
得於提起上訴後十日內向本院補提理由書（均須按他造當事人之人數附繕本）。
                                              書記官  陳  三  軫
中      華      民      國     八十九     年      三      月     二     日
附錄論罪科刑法條：
刑法第二百七十七條
傷害人之身體或健康者，處三年以下有期徒刑，拘役或一千元以下罰金。
犯前項之罪，因而致人於死者，處無期徒刑或七年以上有期徒刑，致重傷者，處三年
以上，十年以下有期徒刑。
                                                                        Ｄ


司法院資訊處製作；財團法人民間司法改革基金會備份。
